臺灣板橋地方法院交通事件裁定　　　　　　　　　　九十一年度交聲字第七００號
　　原處分機關　交通部公路總局台北區監理所
　　異　議　人
　　即受處分人　松信交通事業股份有限公司
　　代　表　人　乙○○　住同右.
　　送達代收人　甲○○　住臺北.
右列異議人因違反道路交通管理處罰條例案件，對於交通部公路總局臺北區監理所於
民國九十一年四月八日所為之處分（原處分案號：北監六字第裁四０－Ｚ00000
000號），聲明異議，本院裁定如左：
    主  文
異議駁回。
    理  由
一、按汽車裝載貨物超過核定之總重量、總聯結車重者，處汽車所有人罰鍰，並記汽
    車違規紀錄一次，其應歸責於汽車駕駛人時，除依第三項處汽車駕駛人罰鍰及依
    第六十三條第一項第二款記點外，汽車所有人仍應記該汽車違規紀錄一次。有前
    項規定之情形者，應責令改正或當場禁止通行，並處新臺幣一萬元罰鍰，超載十
    公噸以下者，以總超載部分，每一公噸加罰新臺幣一千元；超載逾十公噸至二十
    公噸以下者，以總超載部分，每一公噸加罰新臺幣二千元；超載逾二十公噸至三
    十公噸以下者，以總超載部分，每一公噸加罰新臺幣三千元；超載逾三十公噸者
    ，以總超載部分，每一公噸加罰新臺幣五千元。未滿一公噸以一公噸計算。道路
    交通管理處罰條例第二十九條之二第一項、第三項定有明文。
二、異議人即受處分人松信交通事業股份有限公司（以下簡稱松信公司）所有由王崇
    貴駕駛Ｋ２—９２２號營業貨運曳引車，於民國（下同）九十年十一月三十日下
    午一時五十四分許，行經國道一號公路南下三五點四公里處，因該車裝載砂子，
    經會同司機地磅過磅，總重三十九點九公噸，核重三十五公噸，超重四點九公噸
    之違規事實，有內政部警政署國道公路警察局公警局交字第Ｚ00000000
    號舉發違反道路交通管理事件通知單影本乙紙附卷可稽。異議人則以：警員所丈
    量之尺寸有誤，其丈量長九一二公分、寬三０八公分、高七三公分，共二０點五
    立方米，換算成公噸（砂石算法每立方米乘以一點五）應為三０點七五公噸，再
    加上曳引車和半拖車重量，共總重為四七點二五公噸，遠超過所磅之重量，況其
    寬度為三０八公分，而高速公路收費站之寬度也未達三公尺，且半拖車車號為７
    Ｈ—６８號領有砂石車標示牌，也通過檢驗合格，並未有超載之違規事實云云。
三、經查，依交通部八十五年五月九日交路字第二七二九號函暨其附件「裝載砂石、
    土石之傾卸式車輛登領砂石車標示牌及超載取締作業規定」第四條第一項固規定
    警察機關對已登檢為砂石標示車者，就其外觀查看是否合乎裝載規定，從寬認定
    ，儘量不予攔查。超載認定：一、以丈量方式換算。二、以固定或活動地磅實際
    過磅。易言之，對於未領有砂石標示牌者，則以過磅方式取締超載。本件異議人
    松信公司所有由王崇貴駕駛Ｋ２—９２２號營業貨運曳引車，於九十年十一月三
    十日下午一時五十四分許，行經國道一號公路南下三五點四公里處，因該車裝載
    砂子，經內政部警政署國道公路警察局第一警察隊執勤員警在泰山收費站南磅取
    締超載，因前揭營業貨運曳引車之半拖車上並未見標示有砂石標示牌，而經執勤
    員警要求地磅過磅，結果秤得總重三十九點九公噸，超過核准之三十五公噸載重
    量，逾四點九公噸，執勤員警即以此違規事實依道路交通管理處罰條例第二十九
    條之二之規定掣單舉發，有該局公警局交字第Ｚ00000000號舉發違反道
    路交通管理事件通知單影本在卷可考。雖異議人辯稱：其所有之車號Ｋ２—９２
    ２號營業貨運曳引車之半拖車車號為７Ｈ—６８號領有砂石車標示牌云云，惟依
    前揭違規通知單上已據執勤員警特別載明「無砂石車標示牌」字樣，再依內政部
    警政署國道公路警察局第一警察隊函覆稱：『九十年十一月三十日下午一時五十
    四分在國道一號公路南向泰山收費站南磅取締超載，Ｋ２—９２２號（拖掛７Ｈ
    —６８）號車載運砂子有超載之嫌（無砂石標示牌），經地磅過磅總重三十九點
    九公噸，核重三五公噸、超重四點九公噸，經會同司機及車主丈量其內框長九點
    一二公尺、寬三點０八公尺、高０點七三公尺（前七九公分、中七五公分、後六
    五公分，三點平均），經核算為二０點五立方公尺，該車已明顯超載，且駕駛人
    王君出示７Ｈ—６８號半拖車使用證登載之長、寬、高與實際丈量數值不符，差
    距甚大，王君及車主均坦承７Ｈ—６８號牌及使用證非該Ｋ２—９２２號車輛所
    有，員警乃依違規事實舉發超載及未依規定使用專用車輛（變更車箱），並代保
    管該使用證供監理單位查核，本違規舉發無誤』（參見該警察隊九十一年一月十
    一日（九０）公警國一刑訴字第一七三七六號函一份）；是以，本件違規營業貨
    運曳引車之半拖車確實未見標示有砂石標示牌，故執勤員警以過磅方式取締超載
    ，過磅總重三十九點九公噸，核重三五公噸、超重四點九公噸，經原處分機關以
    異議人超重五公噸（前揭法條規定未滿一公噸以一公噸計算）為由，裁處異議人
    罰鍰新台幣一萬五千元，並記汽車違規紀錄一次，並無違誤。至異議人稱：警員
    丈量之尺寸有誤，其丈量長九一二公分、寬三０八公分、高七三公分，其中寬度
    為三０八公分，而高速公路收費站之寬度也未達三公尺，所以肯定丈量錯誤云云
    ，但經本院電詢國道公路警察局第一警察隊交通組員警有關高速公路收費站之車
    道寬，其答覆稱應為三點七五公尺即三七五公分（見本院電話連繫紀錄一紙在卷
    可憑），是以異議人所指稱該車丈量寬度超過高速公路收費站之寬度云云，顯不
    可採信。從而，原處分機關以異議人違反道路交通管理處罰條例第二十九條之二
    規定予以舉發，裁處罰鍰新台幣一萬五千元，並記汽車違規紀錄一次，即無不合
    ，本件異議無理由，自應駁回。
四、據上論斷，應依道路交通案件處理辦法第十九條，裁定如主文。
中      華      民      國      九十一     年     九     月     三十    日
                                  臺灣板橋地方法院交通法庭
                                      法  官  陳  靜  茹
右正本證明與原本無異
如不服本裁定應於送達後五日內向本院提出抗告狀
                                      書記官  廖  美  紅
中      華      民      國      九十一     年     十     月      三     日
